【裁判字號】    97,訴,4679
【裁判日期】    980206
【裁判案由】    強盜
【裁判全文】
臺灣板橋地方法院刑事判決              97年度訴字第4679號
公  訴  人  臺灣板橋地方法院檢察署檢察官
被      告  乙○○
選任辯護人  陳昌羲律師
上列被告因強盜案件，經檢察官提起公訴（九十七年度偵字第二
八六八一號），本院判決如下：
    主  文
乙○○竊盜，累犯，處有期徒刑柒月；又以加害生命之事，恐嚇
他人致生危害於安全，累犯，處有期徒刑肆月。應執行有期徒刑
拾月。
    事  實
一、乙○○前因違反懲治盜匪條例案件，經本院於民國九十年八
    月二十日以九十年度訴字第八五五號判決，判處有期徒刑三
    年八月確定，執行至九十二年十一月十八日假釋出監，於九
    十四年四月八日因假釋未經撤銷而執行完畢；又因竊盜案件
    ，經本院於九十六年三月三十日以九十六年度簡字第一六三
    五號判決，判處有期徒刑四月確定；再因竊盜案件，經臺灣
    桃園地方法院於九十六年十二月十日以九十六年度桃簡字第
    七七○號判決，判處有期徒刑六月，經減刑為有期徒刑三月
    ，如易科罰金以新臺幣二千元折算一日，經與上揭竊盜案件
    ，定應執行刑為有期徒刑六月，併其另犯之竊盜案件，經本
    院於九十七年三月五日以九十七年度簡字第一三九五號判決
    ，判處拘役五十日之案件，執行至九十七年九月二十一日縮
    刑期滿執行完畢出監。仍不知悛悔，意圖為自己不法之所有
    ，於九十七年十月三日上午二時九分許，在臺北縣新莊市○○街六二巷二二號前，徒手將丙○○所有車牌號碼九五○－
    ＤＥＲ號重型機車置物箱開啟，竊取內置之安全帽一頂得手
    。其於離去之際，為丙○○之友人甲○○在上址卡啦ｏｋ店
    內之監視器上目睹上情，隨後追出，詎乙○○為脫免逮捕，
    於遭甲○○追至臺北縣新莊市○○街二八巷一弄八號前，遭
    甲○○拉住衣服之際，佯請甲○○讓其離去，猝然出拳毆打
    甲○○，致甲○○受有指甲斷裂、左手肘刮傷破皮、頸部紅
    腫等傷害（傷害部分未據告訴），惟甲○○未生畏懼，除即
    反手回毆外，仍緊抓乙○○未放手，二人因而扭打在地，在
    互毆過程中，詎乙○○另行起意，出言以：「不讓你死，我
    跑不掉」等語，當場以加害生命之事，施恐嚇於甲○○，致
    生危害於安全，不久即為尾隨而至之友人丁○○及另名不詳
    友人，合力將乙○○制伏，而未達使甲○○難以抗拒之程度
    ，並為據報到場之警員查獲處理。
二、案經臺北縣政府警察局新莊分局報告移送臺灣板橋地方法院
    檢察署檢察官偵查起訴。
    理  由
一、訊據被告乙○○對於在上揭時、地徒手竊取丙○○所有車牌
    號碼九五○－ＤＥＲ號重型機車置物箱內之安全帽等犯行均
    坦承不諱，惟矢口否認有恐嚇犯行，辯稱：伊未曾於脫逃時
    對甲○○嚇稱：「不讓你死，我跑不掉」等語云云。經查：
  (一)被告上揭竊盜及恐嚇犯行，業據被害人甲○○於本院審理中
    結證明確，其與偵查中之證詞互核一致，所證有關竊盜犯罪
    與被告自白相符外，就恐嚇部分之指述亦與被告脫免逮捕之
    客觀情況相等，所證均足採信；並有證人丁○○於本院審理
    中之證詞、證人丙○○於警詢中之證詞（此部分當事人不爭
    執其證據能力）可考，復有卷附贓物認領保管單一紙、現場
    及監視照片十一張可稽。
  (二)被告於本院審理時供承：「後來我就被發現了，後來我就跑
    了，當時是甲○○在後面追我，在建安街二十八巷一弄二十
    八號前他追到我的時候，他有抓到我，當時我是跌倒然後他
    一支手正面拉住我的衣領，當時我跟他說是否可以放我走，
    他說叫我回去他們店裡，他的意思是如何我不知道，後來我
    跟他說我不要去他們店裡，然後我又問他一次是否可以放我
    走，他仍然堅持叫我回去他們店裡，當時我怕回到他們店裡
    會被打，所以我就先打他，當時我是打他的下巴，我共打了
    二、三拳，後來我打完之後他手還是拉住我衣服的衣領，我
    打二、三拳之後他的另外二個朋友其中一個是丁○○也過來
    了其中一個人我不知道是誰，後來他們二個人就拿安全帽打
    我，然後我就蹲在騎樓下面被打，當時共有三個人打我，」
    、「當時我打他的時候我有推他後來我們是一起跌倒的，因
    為當時他的手有抓住我的衣領，應該跌倒之後我人在他的上
    面，後來我才用手掐住他的脖子，我掐住他脖子的時候，我
    整個人是趴在他的身上。」等語，是被告欲脫逃時確遭甲○○、丁○○等人追捕，並與甲○○等人發生扭打，甲○○在
    其求情下仍緊抓不放，在互毆過程中，被告在情急之下對緊
    抓住伊之甲○○嚇稱：「不讓你死，我跑不掉」等語，尚非
    不合常情；此亦經證人甲○○於本院審理時證稱：「被告跑
    的時候我有追他，後來我追到他之後，我就抓住他的胸口的
    衣服，當時被告叫我放他走，我抓住被告的時候我沒有攻擊
    他，當時我是請他回去看機車是否有損害，但是被告不要，
    後來被告求我放他走說他剛關出來，當時我楞了一下想放他
    走，但是我還沒有放手之前，他就打我一拳當時他打到我左
    眼眼角的部位，他打我之後我接著就還手，當時我打到他的
    下巴，當時我們二個有互相打來打去，打的過程中我有跌倒
    在地，後來我就被告掐住脖子，當時他掐住我脖子的時候他
    是壓在我身上，當時他說：『不讓你死，我跑不掉』的話，
    他說完這句話之後，剛好丁○○趕到，後來丁○○就拿安全
    帽打被告頭部，他打完之後，被告就有鬆手了，後來我們站
    起來，．．。」等語可證，是被告空言否認並不足取，此部
    分犯行亦足堪認定。
二、按刑法第三百零五條所謂致生危害於安全，係指受惡害之通
    知者，因其恐嚇，生安全上之危險與實害而言，此有最高法
    院二十六年渝非字第十五號判例可供參照。被告於互毆過程
    中，對被害人甲○○嚇稱：「不讓你死，我跑不掉」等語，
    已足使人心生畏懼及深感不安，已達於危害安全之程度，核
    其所為係犯刑法第三百零五條之恐嚇危害於安全罪；其竊取
    安全帽之行為，所為係犯刑法第三百二十條第一項之竊盜罪
    。起訴書認被告上揭犯行係涉犯刑法第三百二十九條之準強
    盜罪。然按刑法第三百二十九條準強盜罪之規定，將竊盜或
    搶奪之行為人為防護贓物、脫免逮捕或湮滅罪證而當場施強
    暴、脅迫之行為，視為施強暴、脅迫使人不能抗拒而取走財
    物之強盜行為，乃因準強盜罪之取財行為與施強暴、脅迫行
    為之因果順序，雖與強盜罪相反，卻有時空之緊密連接關係
    ，以致竊盜或搶奪故意與施強暴、脅迫之故意，並非截然可
    分，而得以視為一複合之單一故意，亦即可認為此等行為人
    之主觀不法與強盜行為人之主觀不法幾無差異；復因取財行
    為與強暴、脅迫行為之因果順序縱使倒置，客觀上對於被害
    人或第三人所造成財產法益與人身法益之損害卻無二致，而
    具有得予以相同評價之客觀不法。故擬制為強盜行為之準強
    盜罪構成要件行為，雖未如刑法第三百二十八條強盜罪之規
    定，將實施強暴、脅迫所導致被害人或第三人「不能抗拒」
    之要件予以明文規定，惟必於竊盜或搶奪之際，當場實施之
    強暴、脅迫行為，已達使人「難以抗拒之程度」，其行為之
    客觀不法，方與強盜行為之客觀不法相當，而得與強盜罪同
    其法定刑（見司法院釋字第六三○號解釋文）。故竊盜或搶
    奪之行為人，縱因防護贓物、脫免逮捕或湮滅罪證，而有當
    場施以強暴、脅迫之行為，惟其所實施之強暴、脅迫行為，
    若尚未達於使人難以抗拒之程度者，即難與強盜行為同視，
    自不能遽依準強盜罪論擬。至於行為人所施用之強暴、脅迫
    行為，是否足使被害人在身體或精神上達於難以抗拒之程度
    ，自應就當時之具體事實，予以客觀之判斷，最高法院九十
    六年度台上字第七二四三號、第七三四八號、第七六○一號
    判決，均同此見解。查證人甲○○於本院審理中證稱：「被
    告跑的時候我有追他，後來我追到他之後，我就抓住他的胸
    口的衣服，當時被告叫我放他走，我抓住被告的時候我沒有
    攻擊他，當時我是請他回去看機車是否有損害，但是被告不
    要，後來被告求我放他走說他剛關出來，當時我楞了一下想
    放他走，但是我還沒有放手之前，他就打我一拳當時他打到
    我左眼眼角的部位，他打我之後我接著就還手，當時我打到
    他的下巴，當時我們二個有互相打來打去，打的過程中我有
    跌倒在地，後來我就被告掐住脖子，當時他掐住我脖子的時
    候他是壓在我身上，當時他說：『不讓你死，我跑不掉』的
    話，他說完這句話之後，剛好丁○○趕到，後來丁○○就拿
    安全帽打被告頭部，他打完之後，被告就有鬆手了，後來我
    們站起來．．。」、「我可以確實記得被告當時有掐住我脖
    子，被告掐住我脖子的時候，我是有抓住他的衣服，我因為
    有抓住被告的衣服我才會揮拳打他。」等語，證人丁○○於
    本院審理中亦證稱：「被告跑的時候我們有追，當時甲○○
    追第一個，我追第二個，當時我趕不到他們，所以我就折返
    回卡拉ＯＫ店騎乘機車去找他們，後來我找到他們，我是在
    巷子裡面找到他們的，我找到他們的時候，我看到甲○○被
    被告壓在地上，被告雙手掐住甲○○的脖子，當時甲○○要
    掙脫，我看到這種情形我就先打被告，當時我是拿安全帽打
    被告的手，讓他的手放開，後來被告手就放開，後來甲○○
    及被告都有站起來，他們站起來之後，我們三個人就扭打在
    一起，後來被告就被制伏，後來警察就過來了。」等語，由
    上揭證人之證述可知，證人均有逮捕被告之意思，被告亦有
    為脫免逮捕，而當場對於證人等施以毆打、壓制等強暴及脅
    迫之行為，然過程中，證人甲○○始終追打、緊抓被告，即
    使在被壓制在地時，亦仍出手回擊，最後甚至與證人丁○○
    等人，合力將被告制伏，並交予趕到之警員，顯然當時之狀
    況，證人甲○○等人均未達難以抗拒之程度，參諸上揭意旨
    ，自與準強盜罪所定須達於使人「難以抗拒」之程度之要件
    不合；是公訴意旨認被告此部分係犯刑法第三百二十九條之
    準強盜罪，起訴法條容有未洽，惟竊盜與準強盜罪之罪質雖
    有不同，然其基本社會事實即竊盜基本事實仍屬相同，自應
    由本院於社會基本事實同一範圍內變更起訴之法條；另起訴
    書即已載及被告恐嚇犯罪事實，惟未引用刑法第三百零五條
    之規定，亦有未合。被告所犯上開二罪，犯意各別，行為互
    殊，應予分論並罰。被告前因違反懲治盜匪條例案件，經本
    院於九十年八月二十日以九十年度訴字第八五五號判決，判
    處有期徒刑三年八月確定，執行至九十二年十一月十八日假
    釋出監，於九十四年四月八日因假釋未經撤銷而執行完畢；
    又因竊盜案件，經本院於九十六年三月三十日以九十六年度
    簡字第一六三五號判決，判處有期徒刑四月確定；再因竊盜
    案件，經臺灣桃園地方法院於九十六年十二月十日以九十六
    年度桃簡字第七七○號判決，判處有期徒刑六月，經減刑為
    有期徒刑三月，如易科罰金以新臺幣二千元折算一日，經與
    上揭竊盜案件，定應執行刑為有期徒刑六月，併其另犯之竊
    盜案件，經本院於九十七年三月五日以九十七年度簡字第一
    三九五號判決，判處拘役五十日之案件，執行至九十七年九
    月二十一日縮刑期滿執行完畢出監，此有卷附臺灣高等法院
    被告前案紀錄表可按，其受有期徒刑之執行完畢，五年以內
    故意再犯有期徒刑以上之本罪，為累犯，均依法加重其刑。
    爰審酌被告素行不佳，年輕力壯卻不思以正當之方法賺取財
    物，一時貪念而竊取他人之財物，所為不尊重他人之財產權
    ，遭被害人發覺後，竟以暴力傷害之，並出言恫嚇，惡性不
    輕，所為對社會治安造成危害，及被告犯罪後就竊盜犯罪，
    尚能坦承犯行，態度良好等一切情狀，分別量處如主文所示
    之刑，以資懲儆，並定其應執行刑。
據上論斷，應依刑事訴訟法第二百九十九條第一項前段、第三百
條，刑法第三百零五條、第三百二十條第一項、第四十七條第一
項、第五十一條第五款，刑法施行法第一條之一，判決如主文。
本案經檢察官林珮菁到庭執行職務。
中    華    民    國    98    年    2     月    6     日
                    臺灣板橋地方法院刑事第三庭
                        審判長 法  官   樊季康
                               法  官   劉元斐
                               法  官   王綽光
以上正本證明與原本無異
如不服本判決應於收受送達後十日內向本院提出上訴書狀，並應
敘述上訴理由; 其未敘述上訴理由者，應於上訴期間屆滿後二十
日內向本院補提理由書（均需按他造當事人之人數附繕本，切勿
逕送上級法院）
                               書記官   許清秋
中    華    民    國    98    年    2     月    10    日
附錄本案論罪科刑法條全文：
中華民國刑法第320條
（普通竊盜罪、竊佔罪）
意圖為自己或第三人不法之所有，而竊取他人之動產者，為竊
盜罪，處五年以下有期徒刑、拘役或五百元以下罰金。意圖為
自己或第三人不法之利益，而竊佔他人之不動產者，依前項之規
定處斷。
前二項之未遂犯罰之。
中華民國刑法第305條
（恐嚇危害安全罪）
以加害生命、身體、自由、名譽、財產之事，恐嚇他人致生危害
於安全者，處2年以下有期徒刑、拘役或3百元以下罰金。


司法院資訊處製作；財團法人民間司法改革基金會備份。
